【裁判字號】    90,訴緝,2
【裁判日期】    900323
【裁判案由】    殺人未遂
【裁判全文】
臺灣臺南地方法院刑事判決                              九十年度訴緝字第二號
    公  訴  人  臺灣臺南地方法院檢察署檢察官
    被      告  丁○○
    指定辯護人  本院公設辯護人甲○○
右列被告因殺人未遂案件，經檢察官提起公訴（八十八年度偵字第二一六一號、八十
八年度偵字第第四五三０號），本院判決如左：
    主  文
丁○○殺人未遂，處有期徒刑柒年。又共同殺人未遂，處有期徒刑伍年陸月。應執行
有期徒刑拾貳年肆月。
    事  實
一、丁○○於民國（以下同）八十七年十一月二十六日晚上十時三十分許，酒後（未
    至精神耗弱狀態）在臺南縣山上鄉南洲村圖書館前，因見乙○○、己○○夫妻牽
    手散步行經該處，丁○○見狀，心生不悅，乃趨前向乙○○夫妻以台語咆哮：「
    三小」等語，隨即被不詳之人拉回。詎丁○○旋即折返，假意向乙○○夫妻道
    歉，竟出其不意，徒手毆打乙○○頭部，遭乙○○擋下後，丁○○竟生殺人之犯
    意，隨手撿拾路邊之木棍（未扣案），重擊己○○頭部及乙○○頭部、背部、腰
    部等，致乙○○受有左後枕部挫傷瘀腫（五×五公分）、左背部挫傷瘀腫（十×
    二‧五公分）、左腰部挫傷瘀腫（十×二‧五公分）、左上臂挫傷瘀腫（六×二
    公分）、左下腿背側挫傷瘀腫（六×二公分）等傷害；己○○則受有頭部外傷、
    顱骨骨折、右側頭皮撕裂傷（一公分）、右側前額葉硬膜下出血等傷害，經送醫
    急救後，始倖免於難。
二、丁○○與吳中城於八十八年二月四日晚上十時許，和戊○○、丙○○在台南縣山
    上鄉南洲村南洲廟旁某羊肉店內喝酒，席間因丁○○懷疑戊○○在其背後搬弄是
    非，致其遭老闆辭退失去工作，雙方發生口角不歡而散。丁○○懷恨在心，遂與
    吳中城（業經判罪處刑）共同出於殺人之犯意聯絡，先由吳中城駕駛車號：ＵＯ
    ─一七二六號自小客車搭載丁○○返回台南縣山上鄉山上村二四七號丁○○住處
    取出丁○○所有之菜刀一把（未扣案，業經丟棄滅失不存），再駕車循山上鄉○○○鎮道路沿途搜尋戊○○、丙○○。迄翌（五）日凌晨零時四十分許，在臺南
    縣善化鎮○○路二二號前尋獲戊○○、丙○○所駕駛之車號：Ｋ３─０一七號營
    業大貨車。吳中城乃駕車將戊○○、丙○○所駕駛之營業大貨車逼停路邊後，丁○○即持其所有之菜刀朝戊○○、丙○○所駕駛之營業大貨車車頭猛砍（毀損部
    分未據告訴），並要求戊○○、丙○○下車。陳、邱二人見丁○○手持菜刀，不
    敢下車。丁○○乃打開大貨車之右前座，並持菜刀砍殺丙○○頭部及右下肢共二
    刀。丙○○受傷倒地後，戊○○欲上前搭救丙○○，遭吳中城自後抱住，丁○○
    再持菜刀朝戊○○頭部及左手腕砍殺共三刀，致戊○○受有左枕部二處撕裂傷（
    共十三公分）、左手臂撕裂傷伸指肌腱斷裂等傷害。丙○○則受有左枕部撕裂傷
    （三公分）、右下肢撕裂傷（二公分）等傷害，均經送醫後始倖免於難。丁○○
    犯後逃匿，經本院於八十九年十一月十日以南院刑緝字第五九二號發佈通緝。嗣
    因執行流氓感訓處分，經警解送台灣東成技能訓練所服刑，始借提歸案審理。
三、案經乙○○、己○○及戊○○、丙○○分別訴由臺南縣警察局新化分局、善化分
    局報請臺灣臺南地方法院檢察署檢察官偵查起訴。
    理  由
一、訊據被告丁○○固坦承分別於右揭時、地以木棍毆擊被害人乙○○、己○○及以
    菜刀砍被害人戊○○、丙○○，惟否認有殺人之犯意，辯稱：「．．．因喝酒醉
    一時衝動，始與乙○○發生拉扯，進而互毆，．．．我被乙○○推倒在地上，適
    地上有一支木棍，順手拾起木棍抵抗。我本來持木棍前後移動揮舞欲毆打乙○○
    ，因己○○剛好在我後面，恰巧被我向後揮舞之木棍打中頭部」云云。「我原先
    是想嚇嚇他而已。後來因為雙方見面後，現場情況失控，才持刀砍殺。但我不是
    故意朝頭砍過去，只是亂揮時砍中的」云云。惟查：
  (一)右揭事實業據被害人乙○○、己○○及戊○○、丙○○指述綦詳，被告殺害被害
    人戊○○、丙○○部分犯行，並據共同被告吳中成供述在卷可按。此外，並有侯
    安醫院診斷證明書、財團法人奇美醫院診斷證明書、博愛醫院診斷證明書四份在
    卷可稽。
  (二)按以刀、棍攻擊人體，如傷及血脈、臟腑或頭部等處，均極易致人於死地，此乃
    一般人所共知之情。而被告持木棍重擊被害人乙○○、己○○頭部要害，被害人
    己○○甚且因頭部骨折、頭皮撕裂傷、前額葉硬膜下出血等嚴重傷害，一度病危
    ，亦有病危通知單一份在卷可按。又被告持菜刀砍殺被害人戊○○、丙○○頭部
    及身體各處，均致被害人倒地方休，顯有殺人之犯意甚明。被告辯稱係因揮舞木
    棍不慎打到被害人己○○，及被害人乙○○、戊○○、丙○○所受傷害乃雙方互
    毆所致，均係避重就輕之詞，不足採信。本件事證已明，被告犯行洵堪認定。
二、核被告殺害被害人乙○○、己○○及戊○○、丙○○等人，所為均係犯刑法第二
    百七十一條第二項之殺人未遂罪。被告先後二次殺人犯行，先係殺害乙○○、己○○，後則殺害戊○○、丙○○，均係以一行為觸犯二殺人罪，均為想像競合犯
    ，俱應從一重處斷。被告與吳中成就殺害戊○○、丙○○二人犯行部分，有犯意
    之聯絡及行為之分擔，為共同正犯。被告已著手於殺害乙○○、己○○及戊○○
    、丙○○等人，因被害人乙○○逃離並經報警將被害人己○○送醫救治，及被害
    人戊○○、丙○○逃離經送醫救治，始未發生死亡之結果，均為未遂犯，爰依刑
    法第二十六條前段規定按既遂犯之刑度減輕之。被告先後二次殺人未遂犯行，犯
    意各別，罪名互異，應分論併罰。爰審酌被告之品行、犯罪之動機、目的、手段
    、犯罪所生之損害、犯罪後態度等一切情狀，各量處如主文所示之刑，並依法定
    其應執行刑。被告持以犯案之木棍及菜刀各一把，均未扣案，且木棍並非被告所
    有，菜刀固為被告所有，然已經被告丟棄滅失不存，業據被告供述在卷可按，故
    不另為沒收之諭知，亦此敘明。
據上論斷，應依刑事訴訟法第二百九十九條第一項前段，刑法第二十八條、第二百七
十一條第二項、第一項、第二十六條前段、第五十五條、第五十一條第五款，判決如
主文。
本案經檢察官陳建弘到庭執行職務。
中      華      民      國      九十      年      三    月    二十三    日
                              臺灣臺南地方法院刑事第三庭
                                      法  官  林  英  志
右正本證明與原本無異
如不服本判決應於送達後十日內向本院提出上訴狀
                                      書記官  謝  國  欽
中      華      民      國      九十      年      三    月    二十三    日
附錄本案論罪科刑法條全文：
刑法第二百七十一條第一、二項
殺人者，處死刑、無期徒刑或十年以上有期徒刑。
前項之未遂犯罰之。


司法院資訊處製作；財團法人民間司法改革基金會備份。
